臺灣新竹地方法院刑事判決
109年度簡上字第68號
公  訴  人  臺灣新竹地方檢察署檢察官
上  訴  人  
即  被  告  林宜慧



上列上訴人即被告違反毒品危害防制條例案件，不服本院新竹簡
易庭於109年5月4日109年度竹簡字第348 號第一審刑事簡易判決
（聲請簡易判決處刑案號：臺灣新竹地方檢察署108 年度毒偵字
第2177號），提起上訴，本院管轄之第二審合議庭認不應以簡易
判決處刑，改依通常程序自為第一審判決如下：
    主  文
原判決撤銷。
本件公訴不受理。
    理  由
一、聲請意旨略以：被告甲○○基於施用第二級毒品之犯意，於民
    國108年10月14日下午1時至3時許，在其友人曾楊煒位於新
    竹市○○區○○路00號之住處，以將第二級毒品甲基安非他命置
    於玻璃球內燒烤後吸食其煙霧之方式，施用甲基安非命1次
    。嗣於同日下午5時15分許，在上址為警查獲，經警採集其
    尿液送驗，結果呈甲基安非他命陽性反應，始悉上情。因認
    被告涉犯毒品危害防制條例第10條第2項之施用第二級毒品
    罪嫌等語。
二、按起訴之程序違背規定者，應諭知不受理之判決，並得不經
    言詞辯論為之。刑事訴訟法第303 條第1 款、第307 條分別
    定有明文。次按毒品危害防制條例第20條於109 年1 月15日
    經總統公布修正，而於同年7 月15日生效施行，該條第1 項
    規定：「犯第10條之罪者，檢察官應聲請法院裁定，或少年
    法院（地方法院少年法庭）應先裁定，令被告或少年入勒戒
    處所觀察、勒戒，其期間不得逾2 月」，同條第3 項則規定
    ：「依前項規定為觀察、勒戒或強制戒治執行完畢釋放後，
    3 年後再犯第10條之罪者，適用前二項之規定」。又毒品危
    害防制條例108 年12月17日修正之條文施行前犯第10條之罪
    之案件，於修正施行後，依下列規定處理：（一）偵查中之
    案件，由檢察官依修正後規定處理。（二）審判中之案件，
    由法院或少年法院（地方法院少年法庭）依修正後規定處理
    ；依修正後規定應為不起訴處分或不付審理之裁定者，法院
    或少年法院（地方法院少年法庭）應為免刑之判決或不付審
    理之裁定。（三）判決確定尚未執行或執行中之案件，適用
    修正前之規定，毒品危害防制條例第35條之1 亦有明文。而
    現行毒品危害防制條例認施用毒品者具有「病患性犯人」特
    質，強調「治療勝於處罰」、「醫療先於司法」，應以「3
    年」為期，建立「定期治療」之模式，準此，毒品危害防制
    條例第20條第3 項規定中所謂「3 年後再犯」，只要本次再
    犯（不論修正施行前、後）距最近1 次觀察、勒戒或強制戒
    治執行完畢釋放，已逾3 年者，即該當之，不因其間有無犯
    毒品危害防制條例第10條之罪經起訴、判刑或執行而受影響
    （最高法院109年度台上大字第3826號裁定意旨參照）。另
    過去實務雖以「附命緩起訴」後，5年內（新法修正為3年）
    再犯施用第一、二級毒品者，因事實上已接受等同「觀察、
    勒戒」處遇，依毒品危害防制條例第23條第2項之相同法理
    ，逕行提起公訴，無重為觀察、勒戒必要（最高法院104年
    度第2次刑事庭會議）。但行為人雖經檢察官為「附命緩起
    訴」，若未完成戒癮治療，即難與已接受「觀察、勒戒或強
    制戒治『執行完畢』」之處遇等同視之（最高法院109年度台
    非字第76、77號判決意旨參照），即無從起算該「3年」期
    間。
三、經查，被告前於97年間，因施用毒品案件，經本院少年法庭
    裁定送觀察、勒戒後，認無繼續施用毒品傾向，而於97年4
    月10日執行完畢，並由本院少年法庭於97年4月10日97年度
    少調字第78號裁定不付審理確定，被告於98年間，再因施用
    毒品案件，經臺灣新竹地方檢察署檢察官於98年10月16日為
    附命完成戒癮治療之緩起訴，然於99年1月26日因被告於緩
    起訴前故意再犯有期徒刑以上之罪，緩起訴處分旋遭撤銷，
    嗣均無再受觀察、勒戒或強制戒治之情形，有上開裁定、98
    年度毒偵字第1435號緩起訴處分書、99年度撤緩字第13號撤
    銷緩起訴處分書及臺灣高等法院被告前案紀錄表在卷可按。
    聲請意旨認被告本件施用第二級毒品之時間為「108年10月1
    4日下午1時至3時許」，距被告最近一次觀察勒戒執行完畢
    已逾3年，又被告雖曾經檢察官為「附命完成戒癮治療之緩
    起訴」，但未完成戒癮治療，依照前開說明，無足為毒品條
    例第20條第3項、第23條第2項所規定之「3年」起算點，是
    被告接受前揭觀察勒戒後，而其後固曾犯施用毒品罪，經起
    訴、判刑或執行，揆諸前開說明，本件於本次毒品條例修正
    施行後，應由檢察官重啟處遇程序，不得對被告追訴處罰，
    檢察官前所為之聲請簡易判決處刑，因上開法律規定與實務
    見解改變之情事變更事由，其程序即屬違背規定，應諭知不
    受理判決，原審予以論罪科刑，容有違誤，被告以原審判決
    量刑過重為由提起上訴，未見提出有利於己之事證，雖屬無
    據，惟原審判決既有上開可議之處，自屬無可維持，應由本
    院將原判決撤銷，改諭知公訴不受理判決，且不經言詞辯論
    為之。
四、再按檢察官聲請以簡易判決處刑之案件，經法院認為有第45
    1 條之1 第4 項但書之情形者，應適用通常訴訟程序審判之
    ，刑事訴訟法第452 條定有明文。本件經本院審理後，認應
    為不受理之諭知，而有刑事訴訟法第451 條之1 第4 項但書
    第3 款之情形，依前揭規定，除應撤銷原審判決外，由本院
    逕依通常程序審理後，自為第一審判決，檢察官如不服本判
    決，仍得於法定上訴期間內，向管轄之第二審法院提起上訴
    ，併此敘明。
據上論斷，應依刑事訴訟法第452 條、第451 條之1 第4 項但書
第3 款、第455 條之1 第1 項、第3 項、第369 條第1 項前段、
第364 條、第303 條第1 款、第307 條，判決如主文。
本案經檢察官邱志平聲請以簡易判決處刑，檢察官林鳳師到庭執
行職務。 　　　
中　　華　　民　　國　　110 　年　　 3 　月　　2　　日
                  刑事第五庭  審判長法　官     黃美盈
　　　　　　　　　                  法  官     蔡玉琪
　　　　　　　　　                  法  官     林涵雯
以上正本證明與原本無異。
如不服本判決應於收受本判決後20日內向本院提出上訴書狀，上
訴書狀應敘述具體理由。上訴書狀未敘述上訴理由者，應於上訴
期間屆滿後20日內補提理由書狀於本院(均須按他造當事人之人
數附繕本 )「切勿逕送上級法院」。 
中　　華　　民　　國　　110 　年　　3 　　月　　2 　　日
                                    書記官      郭家慧